臺灣嘉義地方法院民事判決
111年度簡上字第46號 
上  訴  人  劉○    
兼上一人
法定代理人  王○○  
被上訴人    吳碧雲  


上列當事人間侵權行為損害賠償事件，上訴人對於民國111年3月
29日本院嘉義簡易庭111年度○○字第○○○號第一審簡易判決提起上
訴，經本院於民國111年9月21日言詞辯論終結，判決如下： 
    主  文
上訴駁回。
第二審訴訟費用由上訴人連帶負擔。
    事  實
一、上訴人主張：
　　被上訴人雖於110年10月28日受詐騙提領42萬元交付詐欺集
    團成員，然上訴人劉○於同年月29日欲再次向被上訴人收取
    遭詐騙款項時，即當場遭逮獲，是上訴人劉○實際上並沒有
    拿到錢，且對被上訴人損失之金額也全不知情，再者，上訴
    人劉○有配合警方供出其他詐欺集團成員，因而逮獲四、五
    名成員，被上訴人應向真正向其詐騙之人請求賠償，上訴人
    同意賠償5至10萬元予被上訴人，倘被上訴人所受損害42萬
    元均判決由上訴人連帶全數賠償，實有失公允等語。並聲明
    ：1.原判決廢棄；2.被上訴人於第一審之訴及假執行之聲請
    均駁回。
二、被上訴人則以：
　　上訴人劉○所屬之詐欺集團於110年10月28日詐騙被上訴人42
    萬元，翌日上訴人劉○又要來向被上訴人拿82萬元，僅因被
    上訴人有報警，上訴人劉○才遭查獲，上訴人劉○對於上開犯
    行於少年法庭亦坦承在案，是依民法第273條第1項規定，上
    訴人劉○及其法定代理人即上訴人王○○，自應對被上訴人負
    共同侵權行為賠償責任等語。並聲明：駁回上訴人之上訴。
三、本院得心證之理由：
㈠、按宣傳品、出版品、廣播、電視、網際網路或其他媒體，對
    為刑事案件、少年保護事件之當事人或被害人，不得報導或
    記載其姓名或其他足以識別身分之資訊；行政機關及司法機
    關所製作必須公開之文書，亦不得揭露足以識別前項兒童及
    少年身分之資訊。兒童及少年福利與權益保障法第69條第 1
    項第4款、第2項分別定有明文。又所謂其他足以識別身分之
    資訊，包括兒童及少年照片或影像、聲音、住所、親屬姓名
    或其關係、就讀學校或其班級等個人基本資料，兒童及少年
    福利與權益保障法施行細則第21條定有明文。本件上訴人劉
    ○（下稱上訴人A男）於○○年出生，案發時為未滿18歲之少年
    ，爰依前開規定，將上訴人A男包括其親屬即上訴人兼法定
    代理人王○○（下稱上訴人A母）之身分資訊予以隱匿，其姓
    名年籍住所均詳卷，合先敘明。
㈡、上訴人A男加入詐欺集團擔任收款車手，負責收取被害人遭詐
    欺之款項，上訴人A男所屬詐欺集團成員於110年10月冒用檢
    警名義以電話向被上訴人佯稱電話費未繳，積欠新臺幣（下
    同）1萬餘元，經臺北市刑大送2次拘票未到案，資產恐遭凍
    結，故要向檢察官辦理財產公證云云，致被上訴人陷於錯誤
    ，於110年10月28日上午10時30分，依詐欺集團成員指示提
    領名下帳戶42萬元交付該成員。上訴人A男則於翌日即同年
    月29日上午10時30分依詐欺集團上游成員指示，欲再次收取
    被上訴人遭詐騙款項之際，遭警當場逮獲，上訴人A男亦因
    上開犯行，經本院少年法庭以110年度○○字第○○○號裁定令應
    交付保護管束，並命勞動服務等情，業據被上訴人提出提領
    42萬元之帳戶封面及存摺明細影本（見原審卷第35-43頁）
    為憑，並經本院調閱110年度○○字第○○○號全案卷宗核閱屬實
    ，堪信為真實。
㈢、按因故意或過失，不法侵害他人之權利者，負損害賠償責任
    。數人共同不法侵害他人之權利者，連帶負損害賠償責任。
    民法第184條第1項前段、第185條第1項前段分別定有明文。
    又數人共同不法侵害他人之權利者，對於被害人所受損害，
    所以應負連帶賠償者，係因數人之行為共同構成違法行為之
    原因或條件，因而發生同一損害，具有行為關連共同性之故
    （最高法院84年台上字第658號判決意旨參照）；民事上共
    同侵權行為與刑事上之共同正犯，其構成要件並不完全相同
    ，數人因故意不法侵害他人之權利，苟各行為人之行為，均
    為其所生損害之共同原因，即所謂行為關連共同，亦足成立
    共同侵權行為（最高法院81年台上字第91號判決意旨參照）
    。
㈣、本件上訴人A男及A母雖抗辯稱：110年10月28日受詐騙提領42
    萬元交付詐欺集團成員，然上訴人A男於同年月29日欲再次
    向被上人收取遭詐騙款項時，即當場遭逮獲，是上訴人A男
    實際上並沒有拿到錢，且對被上訴人損失之金額也全不知情
    ，再者，上訴人A男有配合警方供出其他詐欺集團成員，因
    而逮獲四、五名成員，被上訴人應向真正向其詐騙之人請求
    賠償，上訴人同意賠償5至10萬元予被上訴人，倘被上訴人
    所受損害42萬元均判決由上訴人連帶全數賠償，實有失公允
    云云。惟查，上訴人A男於少年案件警詢時供稱：（問：警
    方提供被害人甲○○昨天遭詐騙面交車手照片供你指認，你是
    否知道該名車手為何人？）答：他就是我們同組裡的。（問
    ：你於詐騙集團中擔任何工作？工作内容為何？）答：我負
    責收錢跟交錢。（問：你犯案時使用之交通工具？車資及日
    常開銷費用如何取得？）答：我出門都是路邊攔計程車，我
    目前除了一開始工作前有收到詐騙集團轉到○○○的帳戶7,000
    元外，前四次交錢時收錢的人總共給我台幣26,000元，其他
    日常開銷公司叫我要記帳，我有計帳後傳給公司，在我交錢
    時就給我工錢及日常開銷費用等語（見新北地院110年度○○
    字第○○○○號卷第18至19頁）。再據被害人即被上訴人匯款時
    間及車手提款時間等資料（見新北地院110年度○○字第○○○○
    號卷第33至35頁），是上訴人A男雖未領取本件被上訴人交
    付之420,000元款項，但上訴人A男既然加入本件詐欺集團，
    本可預見該集團之運作模式，並知悉所得款項是其他共犯詐
    騙得來，而基於與該集團其他成員分擔不同角色，於意思聯
    絡範圍內，相互分工利用他人行為，共同詐欺被上訴人所交
    付之款項。且本件詐欺集團成員先前領取被上訴人交付之42
    0,000款項之行為，係被上訴人本件受損害之原因，具行為
    關連共同，依法仍應由上訴人A男負連帶賠償責任。按連帶
    債務之債權人，得對於債務人中之一人，或數人，或其全體
    ，同時獲先後請求全部或一部之給付，民法第273條第1項有
    明文規定。上訴人A男與其他詐騙集團成員，共同對被上訴
    人為侵權行為，應就被上訴人所受420,000元之損害，負共
    同侵權行為賠償責任，已如前述。則被上訴人向上訴人A男
    請求全部之給付，合於法律規定，應予准許，上訴人A男及A
    母所辯，均不可採。
㈤、按無行為能力人或限制行為能力人，不法侵害他人之權利者
    ，以行為時有識別能力為限，與其法定代理人連帶負損害賠
    償責任。行為時無識別能力者，由其法定代理人負損害賠償
    責任。前項情形，法定代理人如其監督並未疏懈，或縱加以
    相當之監督，而仍不免發生損害者，不負賠償責任。民法第
    187條第1、2項亦有明文。本件上訴人A男於本件擔任詐騙集
    團車手，與其所屬詐欺集團成員共同以上開方式向被上訴人
    詐取財物，已對被上訴人構成共同不法侵權行為，且對被上
    訴人為侵權行為時，係未滿20歲之限制行為能力人，依其智
    識程度及現今社會一般情況，可認知自己對於詐欺取財之侵
    權行為屬於違法行為，具有識別能力，且觀上訴人A男於刑
    事案件審理時供稱：犯案用之手機門號0903******是我平常
    使用的手機，申登人是我母親A母，與詐欺集團成員都使用
    該手機下載之通訊軟體聯繫（見新北地院110年度○○字第○○○
    ○號卷第18頁）。故上訴人A男犯詐欺犯行之犯罪所用之物，
    係由上訴人A母提供，而上訴人A母為上訴人A男之法定代理
    人，有戶籍謄本附卷可稽，被上訴人依民法第187條第1項前
    段規定，請求上訴人A母就上訴人A男之侵權行為負連帶賠償
    責任，應屬有據。　　
㈥、綜上所述，被上訴人依民法侵權行為之法律關係，請求上訴
    人連帶給付420,000元及自起訴狀繕本送達翌日即111年2月2
    日（見原審卷第25頁）起至清償日止，按年息5％計算之利息
    ，為有理由，應予准許。原審判決命上訴人A男、A母應連帶
    給付被上訴人420,000元及自起訴狀繕本送達翌日即111年2
    月2日起至清償日止，按年息5％計算之利息，論事用法並無
    違誤，上訴意旨指摘原判決不當，求予廢棄改判，為無理由
    ，應駁回其上訴。
四、本件為判決之基礎事實已臻明確，兩造其餘主張陳述及其他
    攻擊防禦方法，暨所提出未經援用之資料，核與本件判決之
    結果均無影響，爰不逐一論駁，附此敘明。
五、據上論結，本件上訴為無理由，依民事訴訟法第436條之1第
    3項、第449條第1項、第78條、第85條第2項，判決如主文。
中　　華　　民　　國　　111 　年　　10　　月　　12　　日
                  民事第三庭  審判長法　官  柯月美  
                                    法  官  馮保郎
                                    法  官  曾文欣
以上正本係照原本作成。
本判決不得上訴。
中　　華　　民　　國　　111 　年　　10　　月　　12　　日
                                    書記官　陳慶昀